【裁判字號】    87,重訴,365
【裁判日期】    891011
【裁判案由】    拆屋還地等
【裁判全文】
臺灣士林地方法院民事判決  八十七年度重訴字第三六五號
    原      告  戊○○
                丁○○
                甲○○
    共      同
    訴訟代理人  馮志剛律師
                簡肇盈律師
    被      告  辛○○    住台北市○○街○段二三○號
                壬○○    住台北縣中和市○○街三一一號五樓
                乙○○○  住台北市○○○路○段二○○巷二三號三樓
                己○○    住台北市○○區○○街十一巷二三號
    兼右三人
    訴訟代理人  庚○○    住台北縣蘆洲市○○村○○路一八二巷一三號二樓
    被      告  丙○○    住台北市○○街○段二二四巷一號
右當事人間請求拆屋還地等事件，本院判決如左：
    主    文
被告辛○○、壬○○、庚○○、乙○○○、己○○應將坐落台北市○○區○○段二小
段九三四、九三四之一、九三五地號土地上，門牌號碼為台北市○○街○段二三○號
，如附圖編號甲、乙部分所示之建物拆除，將土地交還原告丁○○、甲○○及其他共
有人全體。
被告辛○○、壬○○、庚○○、乙○○○、己○○應將坐落台北市○○區○○段二小
段九三四、九三四之一、九三五地號土地上，門牌號碼為台北市○○街○段二三○號
，如附圖編號丙部分所示之建物拆除，將土地交還原告戊○○、丁○○、甲○○及其
他共有人全體。
被告丙○○應將坐落台北市○○區○○段二小段九三七地號土地上，門牌號碼為台北
市○○街○段二二四巷一號，如附圖編號丁所示之建物拆除，將土地交還原告戊○○
，並應給付原告戊○○新台幣伍萬玖仟肆佰伍拾壹元，及自民國八十八年六月十六日
起，至清償日止，按週年利率百分之五計算之利息，又被告丙○○應給付原告戊○○
新台幣捌萬玖仟伍佰貳拾陸元。
原告戊○○其餘之訴駁回。
訴訟費用由被告辛○○、壬○○、庚○○、乙○○○、己○○負擔十分之五，被告丙○○負擔十分之四，餘由原告戊○○負擔。
本判決第一項於原告丁○○、甲○○以新台幣貳佰柒拾伍萬元為被告辛○○、壬○○
、庚○○、乙○○○、己○○供擔保後，得假執行。
本判決第二項於原告戊○○、丁○○、甲○○以新台幣肆拾萬元為被告辛○○、壬○○、庚○○、乙○○○、己○○供擔保後，得假執行。
本判決第三項於原告戊○○以新台幣貳佰壹拾伍萬元為被告丙○○供擔保後，得假執
行。
原告戊○○其餘假執行之聲請駁回。
    事    實
甲、原告方面：
一、聲明：
（一）被告辛○○、壬○○、庚○○、乙○○○、己○○應將座落台北市○○區○○
      段二小段九三四、九三四之一、九三五地號基地上之門牌號碼：台北市○○區
      ○○里○鄰○○街○段二三○號如附圖編號甲、乙、丙所示之建物拆除，將基
      地交還原告丁○○、戊○○、甲○○及其他共有人全體。
（二）被告丙○○應將座落台北市○○區○○段二小段九三七地號基地上如附圖編號
      丁所示之建物拆除，將基地交還原告戊○○，並應給付原告戊○○新台幣十九
      萬三千八百五十三元，及自民國八十八年六月十六日起，至清償日止，按年息
      百分之五計算之利息，暨自八十七年十一月一日起，至返還基地之日止，按月
      給付原告二萬六千六百八十七元。
（三）原告願供擔保，請准宣告假執行。
二、陳述：
（一）按「所有人對於無權占有或侵奪其所有物者，得請求返還之。對於妨害其所有
      權者，得請求除去之，有妨害其所有權之虞者，得請求妨止之。」，又按「各
      共有人對於第三人，得就共有物之全部為本於所有權之請求，但回復共有物之
      請求，僅得為共有人全體之利益為之。」民法第七百六十七條、第八百二十一
      條定有明文。查本件台北市○○區○○段二小段九三四、九三四之一、九三五
      地號之土地（以下分別稱：九三四、九三四之一、九三五地號土地，合稱：九
      三四地號等三筆土地）為原告丁○○、甲○○及李芳成、王瓊珠等人共有，遭
      被告辛○○、壬○○、庚○○、乙○○○、己○○（下稱：被告辛○○等五人
      ）無權占用，又台北市○○區○○段二小段九三七地號土地（下稱：九三七地
      號土地）為原告戊○○所有，遭被告丙○○無權占用，其等之行為已妨害原告
      之所有權，為此爰依前揭條文以及民法第一百八十四條第一項前段之規定請求
      被告各自拆除占用上開土地之建物，並將無權占有之土地分別返還予原告。
（二）被告丙○○無權占有九三七地號土地如附圖編號丁所示，獲有相當於租金之利
      益，妨礙原告戊○○之合法使用，使原告戊○○受有損害，故原告戊○○自得
      依民法第一百七十九條以及第一百八十四條第一項前段之規定，請求被告丙○○給付自民國八十七年三月十七日起，至同年十月二十三日止，以及自八十七
      年十一月一日起，至返還九三七地號土地之日止，該段占用期間相當於租金之
      損害賠償。
（三）原告丁○○係於八十六年二月二十日、同年六月十三日分別向林王瓔珠、林王
      碧珠、何洪素及王觀流購買九三四地號等三筆土地應有部分，而林王瓔珠、林
      王碧珠及何洪素之持分，則係於七十年九月二十八日繼承自王洪水昧。原告甲○○係於八十六年十一月三日向張世民購買九三四地號等三筆土地之應有部分
      ，而張世民係於八十六年四月二十一日向王觀禮、王觀洋、王光堂、吳王麗卿
      及朱王昭文購買上開應有部分，而王觀禮等五人之應有部分又係在五十九年五
      月十五日繼承自王實洲。原告戊○○於八十七年三月十九日向楊光彥買受九三
      四之一地號土地應有部分，而楊光彥係於八十五年三月十八日繼承自楊王素。
（四）對被告抗辯之陳述：
  １、被告辛○○等五人所提租金收據部份，原告否認其真正，被告辛○○等五人雖
      證明杜碧綢收受租金，然其他部份則無法證明。又其提出七十三年之收據載有
      王實洲之簽名，惟查王實洲於五十九年五月十五日即已去世，該簽名顯有偽造
      之嫌，故王實洲應無與被告辛○○等五人簽訂土地租約，足證被告辛○○等五
      人所提租金收據之不實。
  ２、縱認被告辛○○等五人提出之收據為真正，惟若共有人與第三人訂立之共有物
      利用契約未符合民法第八百二十條第一項之規定者，於該契約當事人間固屬有
      效，對其他共有人則不生效力，原告仍得主張被告辛○○等五人係無權占有。
  ３、由原告所提之「異動索引」可知原告與前地主間權利異動情形，其中李雲英、
      李芳成、李家仁、李家倩、李楊淑怡、吳王麗鄉、朱王昭文、王光堂、張世民
      、何洪素、林王櫻珠、林王碧珠、王玉珠、王瓊珠、及王觀傑等十五人並未與
      被告辛○○等五人訂立租賃契約，亦未收取租金，且被告辛○○等五人所提出
      之租金收據亦無前揭地主之簽名，足徵被告辛○○等五人對前揭地主並無租約
      存在，渠等占有九三四地號等三筆土地應屬無權占有，原告請求拆屋還地洵屬
      有據。
  ４、被告辛○○等五人雖辯稱系爭地上物係彼等先母於五十三年間經由買賣過戶取
      得等語，惟原告否認其真正，被告辛○○等五人應提出買賣證據以實其說。又
      另一被告丙○○雖亦辯稱係向地主承買所得，然並未提出任何證據，其說詞亦
      顯不足採。
三、證據：提出台北市○○區○○段二小段九三四、九三四之一、九三五、九三七地
          號土地登記謄本、台北市○○區○○段二小段六四二建號建物登記謄本、
          戶籍謄本、台北市地價證明書、甲○○、丁○○持分統計表、繼承系統表
          、登記異動表、土地（建築改良物）買賣所有權移轉契約書、照片、異動
          索引、臺北市建成地政事務所土地複丈成果圖、最高法院四十四年台上字
          第一○三九號判例要旨、除戶戶籍謄本為證。
乙、被告辛○○等五人方面：
一、聲明：
（一）請求駁回原告之訴。
（二）如受不利判決，願供擔保，請求宣告免為假執行。
二、陳述：
（一）坐落於九三四地號等三筆土地上如附圖編號甲、乙、丙部分所示建物係被告辛○○等五人之先母劉寶鳳於五十三年間經由買賣取得，劉寶鳳死亡後，由被告
      辛○○等五人繼承。上開建物係建於日據時代，基地所有人口頭承諾，除重建
      外，可使用至該建物損壞為止，然並無立據之契約書，故自五十三年起，九三
      四地號等三筆土地所有人即依約定至地上物之處所（即台北市○○街○段二三
      ○號）具領一年一期之租金，承租人未曾有拒付之行為。
（二）因被告辛○○等五人之母劉寶鳳當年購買上開建物時，前手告知給付給九三四
      地號等三筆土地原始共有人之一李雲英之地租，直接辦理提存即可，因此自始
      未曾向李雲英本人接洽過承租土地事宜，僅曾於民國五十幾年間為李雲英辦過
      提存，嗣李雲英死亡後，因被告辛○○等五人不知其繼承人是誰，所以不曉得
      要向何人繳納此部分地租。
（三）原告取得九三四地號等三筆土地所有權，係於八十六年間經由買賣取得，在該
      買賣成交前，前土地所有權人王觀流、王觀洋、林王瓔珠等亦曾於八十五年七
      月十一日依土地法第一百零四條規定，以存證信函通知被告是否有意優先承購
      ，足證被告辛○○等五人確係法定之地上權人。
（四）被告辛○○等五人並無民法第一百八十四條、第一百七十九條所定無權占用或
      不當得利之事實。且被告辛○○等五人要求原告前來具領自其登記所有權之日
      起至今，被告與原土地所有人協議應給付之租金。綜上，爰依民法第四百二十
      五條、土地法第一百零三條第一項之規定，請求駁回原告之訴。
三、證據：提出八十七年度台北市稅捐稽徵處大同分處房屋稅繳款書、他項權利證明
          書附表、租金收據、存證信函。
          聲請訊問證人杜碧綢。
丙、被告丙○○方面：
一、聲明：
（一）請求駁回原告之訴。
（二）如受不利判決，願供擔保，請求宣告免為假執行。
二、陳述：
（一）查如附圖編號丁所示建物，於五十三年間，已經由原地主持分所有權人之一李
      培棟將其名下所有之同地段九三○、九三七、九二八地號土地出賣予被告丙○○之母洪玉，且雙方並簽下買賣契約書，同時言明買受人享有台北市○○街○
      段二二四巷一號建物之永久使用權，嗣該建物因老舊塌陷，經李培棟之家屬口
      頭同意，由被告丙○○單獨出資重新搭蓋，足證被告丙○○就九三七地號土地
      並非無權占有。
（二）按「基地出賣時，地上權人、典權人或承租人有依同樣條件優先購買之權。」
      又「出賣人未通知優先購買權人而與第三人訂立買賣契約者，其契約不得對抗
      優先購買權人。」土地法第一百零四條第一項、第二項定有明文。被告丙○○
      之母經買賣取得九三七地號土地所有權應有部分已如前述，縱前手李培棟係屬
      一地兩賣，惟上述之優先權具有物權對抗之效力，即基地或房屋出賣或出典時
      應事先通知優先購買權人，否則優先購買權人即可訴請註銷所有權移轉登記，
      並要求出賣人或出典人履行移轉標的物、所有權或設定典權之義務。
（三）雖被告丙○○因故未能取得九三七地號土地所有權，經多次與李氏家族洽談，
      亦未能達成共識；爾後被告丙○○亦曾致函台北市建成地政事務所懇請解決之
      道，惟亦經該所以無此職權處理回覆，被告丙○○亦深覺無奈。
三、證據：提出戶口名簿、台北迪化街郵局第三二六號、第三四三號（暨回執）、第
          三四四號存證信函、台北市建成地政事務所北市建地一字地八六六○九六
          ○二○○號函、台灣電力公司電費通知及收據聯為證。
丁、本院依職權履勘現場並會同地政機關測量。
    理    由
壹、程序方面：
一、按民事訴訟法第二百五十四條第一項規定，訴訟繫屬中為訴訟標的之法律關係，
    雖移轉於第三人，於訴訟無影響。原告於本件訴訟繫屬中，將九三四地號等三筆
    土地以及九三七地號土地之應有部分均移轉予訴外人富上建設開發股份有限公司
    （下稱：富上公司），惟原告依據物上請求權，為共有人全體之利益，請求被告
    拆除房屋返還土地部分，其為訴訟標的之法律關係，乃對世之物權，為直接支配
    物之權利，依上開規定，原告並不失其實施訴訟之權能，仍為適格之當事人，且
    本件判決之既判力，依民事訴訟法第四百零一條第一項之規定，及於其繼受人，
    合先敘明。
二、至本件原告戊○○另基於民法第一百七十九條、第一百八十四條之訴訟標的，請
    求被告丙○○給付相當於租金之損害金部分，則屬債權請求權，且該部分訴訟標
    的之法律關係並未發生移轉，此部分之請並無右開規定之適用，合先敘明。
貳、得心證之理由：
一、本件原告主張九三四、九三五地號土地為原告丁○○、甲○○及其他共有人所共
    有，其上如附圖編號甲、乙部分所示土地，遭被告辛○○等五人所有建物無權占
    用，又九三四之一地號土地為原告戊○○、丁○○、甲○○及其他共有人所共有
    ，其上如附圖編號丙部分所示土地，亦遭被告辛○○等五人所有建物無權占用，
    另九三七地號土地為原告戊○○單獨所有，其中如附圖編號丁部分所示土地，遭
    被告丙○○所有建物無權占用，渠等行為已妨害原告之所有權，為此爰依民法第
    七百六十七條、第八百二十一條、第一百八十四條第一項前段、第一百七十九條
    之規定，請求被告辛○○等五人將坐落於如附圖編號甲、乙、丙部分所示土地上
    之建物拆除，將土地交還原告丁○○、戊○○、甲○○及其他共有人全體；被告
    丙○○將坐落於如附圖編號丁部分所示土地上之建物拆除，將基地交還原告戊○○，並應給付原告戊○○自八十七年三月十七日起，至同年十月二十三日止，相
    當於租金之損害賠償十九萬三千八百五十三元，及自更正狀繕本送達之翌日即八
    十八年六月十六日起，至清償日止，按年息百分之五計算之利息，暨自八十七年
    十一月一日起，至返還基地之日止，按月給付原告戊○○二萬六千六百八十七元
    等語。
二、被告辛○○等五人則以坐落於如附圖編號甲、乙、丙部分土地所示之建物，係被
    告辛○○等五人之先母劉寶鳳於五十三年間經由買賣取得，劉寶鳳死亡後，由被
    告辛○○等五人繼承，上開建物係建於日據時代，當時基地所有人口頭承諾，除
    重建外，可使用至該建物損壞為止，然並無立據之契約書，故自五十三年起，九
    三四地號等三筆土地所有人即依約定至地上物之處所（即台北市○○街○段二三
    ○號）具領一年一期之租金，承租人未曾有拒付之行為，且原告丁○○、甲○○
    取得九三四地號等三筆土地應有部分之前，前土地所有權人王觀流、王觀洋、林
    王瓔珠等人亦曾於八十五年七月十一日以存證信函通知被告辛○○等五人是否有
    意優先承購，足證被告辛○○等五人確係土地法第一百零四條所稱之地上權人，
    並非無權占有等語置辯。被告丙○○則以坐落於如附圖編號丁部分土地所示建物
    ，於五十三年間，已經由原地主持分所有權人之一李培棟將其名下所有之同地段
    九三○、九三七、九二八地號土地出賣予被告丙○○之母洪玉，且雙方並簽下買
    賣契約書，同時言明買受人享有台北市○○街○段二二四巷一號建物之永久使用
    權，惟並未辦理九三七地號土地之所有權移轉登記，嗣上開建物因老舊塌陷，經
    過李培棟之家屬口頭同意，由被告丙○○單獨出資重新搭蓋，足證被告丙○○就
    九三七地號土地土地並非無權占有；且前手雖有「一地兩賣」之情形，惟被告丙○○就九三七地號土地享有土地法第一百零四條所規定之優先購買權，基地或房
    屋出賣或出典時應事先通知優先購買權人，否則優先購買權人即可訴請註銷所有
    權移轉登記，並要求出賣人或出典人履行移轉標的物所有權或設定典權之義務，
    可見被告丙○○係有權占有九三七地號土地等語，資為抗辯。
三、原告主張坐落於九三四、九三五地號土地為原告丁○○、甲○○及其他共有人所
    共有，九三四之一地號土地為原告戊○○、丁○○、甲○○及其他共有人所共有
    ，而被告辛○○等五人所共有之門牌號碼為台北市○○街○段二三○號房屋，占
    用九三四地號等三筆土地其中如附圖編號甲、乙、丙部分所示（占用面積分別為
    四二平方公尺、三平方公尺、六平方公尺），面積合計為五十一平方公尺，以及
    九三七地號土地為原告戊○○單獨所有，被告丙○○所有門牌號碼為台北市○○
    街○段二二四巷一號房屋，占用九三七地號土地如附圖編號丁部分所示，面積為
    三五平方公尺之事實，均為被告所不爭執，且有原告提出之土地及建物登記簿謄
    本可稽，並經本院至現場履勘，囑託地政事務所測量，制有複丈成果圖可憑，復
    有台北市建成地政事務所八十八年十月七日北市建地二字第八八六一五○三三○○號覆函可證，自應認係真實。
四、被告辛○○等五人雖辯稱：坐落於如附圖編號甲、乙、丙部分土地上之建物，係
    被告辛○○等五人之先母劉寶鳳於五十三年間經由買賣取得，劉寶鳳死亡後，由
    被告辛○○等五人繼承，上開建物係建於日據時代，當時基地所有人口頭承諾，
    除重建外，可使用至該建物損壞為止，然並無立據之契約書，故自五十三年起，
    九三四地號等三筆土地所有人即依約定至台北市○○街○段二三○號具領一年一
    期之租金，承租人未曾有拒付之行為，且原告丁○○、甲○○取得九三四地號等
    三筆土地應有部分之前，前土地所有權人王觀流、王觀洋、林王瓔珠等亦曾以存
    證信函通知被告辛○○等五人是否有意優先承購，足證被告辛○○等五人確係土
    地法第一百零四條所稱之地上權人，並非無權占有云云。惟為原告所否認，經查
    ：
（一）被告辛○○等五人辯稱：劉寶鳳向前手購買坐落於九三四地號等三筆土地上如
      附圖編號甲、乙、丙部分所示建物時，當時基地所有人以口頭承諾，除重建外
      ，可使用至該建物損壞為止等語，為原告所否認，被告辛○○等五人就此並未
      舉證證明，即難採信。
（二）被告辛○○等五人雖又辯稱：自五十三年起，九三四地號等三筆土地所有人即
      依約定派代表至台北市○○街○段二三○號具領地租，承租人未曾有拒付之行
      為，雖嗣後土地所有權人有部分死亡，而渠等之繼承人未再繼續向被告辛○○
      等五人收地租，但是只要他們來收，被告辛○○等五人願意繼續給付租金，足
      認兩造間有租賃關係存在，被告辛○○等五人並非無權占有等語。惟按共有物
      之出租，實乃共有物之管理行為，依民法第八百二十條第一項規定，除契約另
      有訂定外，應由共有人共同為之，當無土地法第三十四條之一第一項規定之適
      用，最高法院七十九年五月二十九日第二次民事庭會議決議可資參照。查被告
      辛○○等五人所為上開辯解，固據提出自六十七年起至今之租金收據影本，並
      聲請訊問證人即土地共有人之一杜碧綢為證，然而，被告辛○○等五人亦自承
      ：因被告辛○○等五人之母劉寶鳳當年購買上開建物時，前手告知給付給九三
      四地號等三筆土地原始共有人之一李雲英之租金，直接辦理提存就可以，因此
      自始未曾向李雲英本人接洽過承租土地事宜，嗣李雲英死亡後，因被告辛○○
      等五人不知其繼承人是誰，所以也不曉得要向何人繳納此部分地租等語，且迄
      未提出李雲英同意將九三四地號等三筆土地出租予被告辛○○等五人或劉寶鳳
      之證明，參諸上開決議意旨，足認被告辛○○等五人或劉寶鳳並未經九三四地
      號等三筆土地全體共有人之同意，承租九三四地號等三筆土地全部，故被告辛○○等五人辯稱渠等曾經九三四地號等三筆土地所有權人全體同意承租土地云
      云，已非可採。
（三）再查，被告辛○○、壬○○、庚○○、乙○○○均陳稱：九三四地號等三筆土
      地地主並未訂立分管契約等語（詳見八十九年五月二十四日言詞辯論筆錄），
      而共有人對於共有物之應有部分與共有物之一部出租，為截然兩事，被告辛○○等五人主張與部分前地主成立之租賃契約，其標的物為九三四地號等三筆土
      地「全部」，（其中九三四之一地號係於七十三年九月二十七日分割自九三四
      地號），即非可與出租共有物之「應有部分」同視，而原告丁○○、甲○○既
      僅受讓九三四地號等三筆土地「應有部分」，原告戊○○亦僅受讓九三四之一
      地號土地「應有部分」，均非受讓土地「全部」，即無民法第四百二十五條規
      定之適用，而謂前地主之出租人地位，已由原告承受（最高法院七十五年度台
      上字第二二四○號、八十七年度台上字第七一一號民事判決足參），是縱認被
      告辛○○等五人提出之租金收據影本以及證人杜碧綢所言均屬實，原告亦不適
      用民法第四百二十五條之規定，而受被告辛○○等五人或劉寶鳳與部分前地主
      所定租賃契約效力所拘束。
（四）又查，被告辛○○等五人另辯稱具有土地法第一百零四條所稱之地上權人身分
      ，並非無權占有云云，無非係以九三四地號等三筆土地之前地主王觀流、王觀
      洋、林王瓔珠等人，要將土地應有部分分別出售予原告之前，曾以存證信函通
      知被告辛○○等五人是否有意優先承購為其依據。惟被告辛○○等五人就此並
      未舉證以實其說，已乏依據，況縱認前地主確曾通知被告辛○○等五人行使優
      先購買權，亦不足以此推論被告辛○○等五人為九三四地號等三筆土地之地上
      權人，空言抗辯，洵無足採。
（五）綜上各節，被告辛○○等五人所共有之門牌號碼為台北市○○街○段二三○號
      房屋，占用九三四地號等三筆土地上如附圖編號甲、乙、丙部分所示，並無占
      用之合法權源，應堪認定。從而，原告丁○○、甲○○請求被告辛○○等五人
      將坐落於如附圖編號甲、乙部分所示土地上之建物拆除，將土地交還原告丁○○、甲○○及其他共有人全體，以及原告戊○○、丁○○、甲○○請求被告辛○○等五人將坐落於如附圖編號丙部分所示土地上之建物拆除，將土地交還原
      告戊○○、丁○○、甲○○及其他共有人全體，自屬於法有據，應予准許。至
      原告戊○○既未曾受讓並登記為九三四、九三五地號土地之所有權人，自不得
      依民法第七百六十七條、第一百八十四條請求被告辛○○等五人將坐落於如附
      圖編號甲、乙部分所示土地上之建物拆除，並交還土地，因此原告戊○○此部
      分之請求，於法無據，應予駁回。
五、被告丙○○雖辯稱：原地主持分所有權人之一李培棟將其名下所有九三七地號土
    地應有部分出賣予被告丙○○之母洪玉，並簽有買賣契約書，同時言明買受人享
    有台北市○○街○段二二四巷一號建物之永久使用權，惟並未辦理所有權移轉登
    記，嗣該建物因老舊塌陷，經李培棟家屬之口頭同意，始由被告丙○○單獨出資
    重新搭蓋，足證被告丙○○就九三七地號土地並非無權占有；且前手李培棟雖有
    一地兩賣之情形，惟被告丙○○在上開建物設籍已久，就九三七地號土地享有土
    地法第一百零四條所規定之優先購買權，因此基地或房屋出賣或出典時應事先通
    知優先購買權人，否則優先購買權人即可訴請註銷所有權移轉登記，並要求出賣
    人或出典人履行移轉標的物所有權或設定典權之義務等語。然查：
（一）被告丙○○辯稱其母洪玉曾向原地主李培棟買受九三七地號土地所有權一節，
      為原告戊○○所否認，被告丙○○非僅未就此舉證以實其說，且自承：李培棟
      並未辦理所有權移轉登記給洪玉等語，查洪玉既非九三七地號土地所有權人，
      依債之相對性，縱認洪玉與原地主李培棟間確有買賣契約之約定，被告丙○○
      亦不得以之對抗原告戊○○。至李培棟是否同意洪玉永久使用台北市○○街○
      段二二四巷一號建物，核與被告丙○○是否有權使用九三七地號土地之認定無
      涉，附此敘明。
（二）雖被告丙○○又辯稱：九三七地號如附圖編號丁部分所示土地上之建物，嗣因
      老舊塌陷，被告丙○○經李培棟家屬之口頭同意，單獨出資重新搭蓋，足證被
      告丙○○有權使用九三七地號土地等語，然此亦為原告戊○○所否認，被告丙○○既未舉證證明其上開辯解為真正，復未證明李培棟之家屬如何有授與使用
      權之正當權源，空言抗辯，並無依據。
（三）末按，基地出賣時，地上權人、典權人或承租人有依同樣條件優先購買之權，
      土地法第一百零四條第一項前段固規定甚明。惟被告丙○○並未舉證證明其為
      九三七地號土地之地上權人、典權人或承租人，逕以其在如附圖編號丁部分所
      示土地上之建物設籍已久，抗辯其依上開條文有優先購買之權，於法無據，不
      得採為對其有利之認定。
（四）綜上，被告丙○○所有之門牌號碼為台北市○○街○段二二四巷一號房屋，占
      用九三七地號土地其中如附圖編號丁部分所示，並無占用之合法權源，應堪認
      定。從而，原告戊○○請求被告丙○○將坐落於如附圖編號丁部分所示土地上
      之建物拆除，將土地交還原告戊○○，洵屬有據，應予准許。
六、次按因故意或過失，不法侵害他人之權利者，負損害賠償責任，民法第一百八十
    四條第一項前段定有明文；又無法律上之原因而受利益，致他人受損害者，應返
    還其利益，同法第一百七十九條亦有規定。查原告戊○○自八十七年三月十七日
    起，至八十八年九月二十七日止，為九三七地號之土地所有權人，自八十八年九
    月二十八日起，九三七地號土地所有權全部即移轉登記為富上公司所有，此為兩
    造所不爭執，並有土地登記簿謄本在卷可稽，足堪認定。又查，被告丙○○所有
    門牌號碼為台北市○○街○段二二四巷一號房屋，既於上開期間無權占用原告戊○○所有之九三七地號土地，自屬不法侵害原告戊○○之土地所有權，並致原告
    戊○○受有損害，則原告戊○○依侵權行為及不當得利之規定，請求被告丙○○
    給付自八十七年三月十七日起，至同年十月二十三日止，相當於租金之損害賠償
    ，及自更正狀繕本送達之翌日即八十八年六月十六日起之法定遲延利息，暨自八
    十七年十一月一日起，至八十八年九月二十七日止，相當於租金之損害賠償，自
    為法之所許。至原告戊○○請求被告丙○○自八十八年九月二十八日起，至返還
    基地之日止，按月給付相當於租金之損害賠償部分，則因原告戊○○於該段時期
    已非九三七地號土地之所有權人，被告丙○○占有使用九三七地號土地，並未侵
    害原告戊○○之所有權，且原告戊○○亦未因此而受有何損害，是原告戊○○此
    部分之請求，於法未合，不能准許。
七、按土地法第一百零五條準用同法第九十七條第一項規定，土地之租金以不超過土
    地申報地價總額年息百分之十為限。查三九七地號土地每平方公尺申報地價八十
    六年七月一日起至八十九年六月三十日止為七萬零四百八十元，此有台北市建成
    地政事務所八十九年七月二十日北市建地一字第八九六一二一一二○○號函在卷
    可稽。又查九三七地號土地位於迪化街上，附近商家眾多，交通及生活機能便利
    ，惟巷道狹小，業經本院履勘現場，有勘驗筆錄可證，斟酌系爭土地坐落地段、
    附近區域工商繁榮程度、被告丙○○利用土地之經濟價值及利益，本院認九三七
    地號土地之租金，以申報地價年息百分之四計算為相當。查被告丙○○占用原告
    戊○○土地之面積共為三十五平方公尺，則原告戊○○因被告丙○○之房屋占用
    其土地所受相當於租金之損害金，自八十七年三月十七日起，至同年十月二十三
    日止，相當於租金之損害金額為五萬九千四百五十一元，自八十七年十一月一日
    起，至八十八年九月二十七日止，相當於租金之損害金額為八萬九千五百二十六
    元（計算方法如後附之計算式）。從而，原告戊○○依據侵權行為及不當得利之
    法律關係請求被告丙○○給付自八十七年三月十七日起，至同年十月二十三日止
    ，相當於租金之損害金五萬九千四百五十一元，及自更正狀繕本送達之翌日即八
    十八年六月十六日起之法定遲延利息，暨自八十七年十一月一日起，至八十八年
    九月二十七日止，相當於租金之損害金八萬九千五百二十六元，即屬於法有據。
    超過部分之請求，於法無據，應予駁回。
八、原告陳明願供擔保請准宣告假執行，經核其勝訴部分，合於法律規定，爰酌定相
    當擔保金額准許之，至原告戊○○敗訴之部分，其假執行之聲請已失所附麗，應
    予駁回。
九、本件判決之基礎已臻明確，兩造其餘攻擊防禦方法及主張舉證，於判決結果不生
    影響，無一一審究之必要，附此敘明。
十、據上論結，本件原告之訴為一部有理由，一部無理由，應依民事訴訟法第七十九
    條但書、第八十五條第一項但書、第三百九十條第二項，判決如主文。
中      華      民      國    八十九    年      十      月      十一    日
                                    臺灣士林地方法院民事第一庭
~B審判長法官  陳介源
~B法      官  王怡雯
~B法      官  蔡文育
右為正本係照原本作成。
如對本判決上訴須於判決送達後二十日內向本院提出上訴狀。
中      華      民      國    八十九    年      十      月      十八    日
~B法院書記官  黃瑞華
~F０
計算式（元以下四捨五入）
八十七年三月十七日起至同年十月二十三日止
  70480 X 35 X 4% X（7/12＋7/365） = 59451
八十七年十一月一日起至八十八年九月二十七日止
  70480 X 35 X 4% X（10/12＋27/365） = 89526


司法院資訊處製作；財團法人民間司法改革基金會備份。
